---
title: "Guía Introduccion a los estudios de asociación genómica"
subtitle: 'Curso Genética y Genómica en Produccion Animal'
author:
 name: Dr. Jose A. Gallardo.
 affiliation: Pontificia Universidad Catolica de Valparaiso
 email: <jose.gallardo@pucv.cl>
date: "`r format(Sys.time(), '%d %B %Y')`"
output:
  html_document:
    toc: true
    toc_float: true
    toc_depth: 3
    code_folding: hide
  pdf_document: default
  word_document: default
---

<style>
#TOC {
  color: black;
  font-familiy: Calibri;
  font-size: 14px;
  border-color: #708090; 
}
body {
   color: black;
   font-familiy: Calibri;
}

pre {
  color: black;
  background-color: #F8F8FF;
}
# header {
  color: #800000;
  font-familiy: Calibri;
  background-color: #F5F5F5;
  opacity: 0.8;
  font-size: 16px;
}
</style>

```{r setup, include=FALSE, warning=FALSE, comment=FALSE}
knitr::opts_chunk$set(echo = TRUE)
library(utils)
library(rrBLUP)
library(ggplot2)
library(dplyr)
```

### LIBRERIAS R

Para realizar esta práctica se usarán las siguientes librerías de R

**utils**
Utilizada para importar big data usando la función **read.delim()**.

**rrBLUP**
rrBLUP: Software for genomic prediction with the RR-BLUP mixed model (Endelman 2011).

**ggplot2**
Para realizar gráficas avanzadas de regresión lineal.

### Objetivos del trabajo practico

- Realizar un análisis de asociación genómico usando datos simulados de genotipos y fenotipos.

### Simulación de datos

Los datos fueron simulados de la siguiente manera.

**Genotipos**  
**geno** = Set de datos de genotipo con 200 animales con 1000 SNP distribuidos en 10 cromosomas.

**Fenotipos**
**pheno** = Set de datos con variable cuantitativa continua y, con promedio 0 y varianza 5.

**QTL y heredabilidad del rasgo pheno 1**
**QTLs**: 10, 1 por cromosoma.

**heredabilidad** = 0.5

```{r echo=FALSE}

# # 1. Genera población de 200 individuos endogámicos con 1000 SNP cada uno
# 
# M <- matrix(rep(0,200*1000),1000,200)
# for (i in 1:200) {
#   M[,i] <- ifelse(runif(1000)<0.5,-1,1)
# }
# colnames(M) <- 1:200
# geno <- data.frame(marker=1:1000,chrom=rep(1,1000),pos=1:1000,M,check.names=FALSE)
# 
# head(geno)
# dim(geno)
# 
# write.table(geno, file = "geno.txt", sep = " ", col.names = TRUE)

# # 2. Genera población de 200 individuos no endogámicos con 1000 SNP cada uno
# 
# M <- matrix(rep(0,200*1000),1000,200)
# for (i in 1:200) {
#   M[,i] <- rbinom(1000,2,0.5)-1
# }
# colnames(M) <- 1:200
# geno <- data.frame(marker=1:1000,chrom=rep(1,1000),pos=1:1000,M,check.names=FALSE)
# 
# head(geno)
# dim(geno)
# 
# write.table(geno, file = "geno_1.txt", sep = " ", col.names = TRUE)



# Construye vector de efectos fijos (u) para 5 marcadores y vector de efectos aleatorios (g) para cada individuo.

# QTL <- 100*(1:10)
# u <- rep(0,1000)
# u[QTL] <- 1
# table(u)
# g <- as.vector(crossprod(M,u))
# hist(g)

# Construye vector aleatorio de fenotipos con heredabilidad 0.5  
# h2 <- 0.5
# y <- g + rnorm(200,mean=0,sd=sqrt((1-h2)/h2*var(g)))
# hist(y)
# 
# 
# sd <- sqrt((1-h2)/h2*var(g))
# sd*sd 
# pheno_1 <- data.frame(line=1:200,y=y)
# dim(pheno)
# head(pheno)
# 
# write.table(pheno_1, file = "pheno_1.txt", sep = " ", col.names = TRUE)
```


### Actividades

### 1 - Conectar a proyecto Rstudio.cloud

Conecte a Rstudio Cloud usando el siguiente [link](https://rstudio.cloud/spaces/132848/project/2694637)

### 2 - Inportar y explorar archivo de genotipos y fenotipos

**a).** Importa datos geno y pheno

Importe el archivo de genotipos **geno.txt** y fenotipos **Pheno.txt** usando la función **read.delim**.

```{r, warning=FALSE, message=FALSE}

geno <- read.delim("geno.txt", sep = "\t", dec = ",", header = T)
pheno <- read.delim("pheno.txt", sep = "\t", dec = ",", header = T)

```

**b).** Explorar datos.

Luego realice un análisis exploratorio de ambos set de datos con las funciones **head()**, **dim()**. También realice un histograma de la variable cuantitativa  **y** del archivo **pheno**, use la función **hist()**.

¿Cómo están codificados los genotipos de cada SNP?  
¿Observa heterocigotos?  

```{r, warning=FALSE, message=FALSE}

dim(geno)
dim(pheno)

head(geno[1:6,1:6])
head(pheno)

hist(pheno$y)

```
### 3 - GWAS

**a)** Investigue el uso de la función **A.mat** de la librería **rrBLUP** y calcule la matriz de parentesco genómico para el set de datos **geno**. Explore la matriz con las funciones **dim()**, **head()** y **hist()**. 

```{r}
# Calcula y grafica matriz de parentesco genómico según método de Van Raden para los 200 animales
A <- A.mat(geno[4:203]) 
dim(A)
head(A[1:6,1:6])
hist(A)
```

**b)**  Ahora, cree un objeto llamado **endogamia** con la diagonal de la matriz y grafique con **hist()**. Dado que la diagonal contiene el parentesco del individuo con sigo mismo (E(diagonal)= 1+f), según [Endelman and Jannink, 2012](https://www.g3journal.org/content/2/11/1405) esto permite estimar el coeficiente de endogamia de la población.

```{r}
endogamia <- diag(A)
hist(endogamia, main = "Histograma de endogamia")
```

¿Cuál es el nivel de endogamia promedio de esta población?.  
¿Que significa un valor de endogamia de 1.1?  
¿Que representa un valor de endogamia de 0.90?

**c)** Investigue el uso de la función **GWAS()** de la librería **rrBLUP** y realice un análisis de asociación genómica GWAS. Incluya el argumento *plot=TRUE*. Almacene el resultado del GWAS en un objeto denominado **score** y responda:

Visualmente  
¿Cuantos QTLs fueron detectados por el análisis GWAS? 
¿En qué cromosomas se encuentran? 

```{r}
score <- GWAS(pheno,geno, plot=TRUE)
class(score)
```
### 4 - QTLs

Ahora exploraremos el efecto de los QTLs detectados por el GWAS

**a)** Explore el objeto **score** con el comando **head()** y **View()**. 

```{r}
# View(scores)
head(score)
```

¿Qué SNP fueron significativos?  
**Sugerencia** Extraiga el score de los SNP significativos (score>5) usando la función **filter()** de la librería **dplyr*

```{r}
dplyr::filter(score, y > 5)
```


¿Con que nivel de significancia se concluye que fueron significativos?. *
**Sugerencia**
note que el score corresponde a -log(p), donde p es la probabilidad o significancia. Transforme el score a p usando **exp()**

```{r, echo=TRUE}

# snp300
exp(-7.5047236) 
# pruebe calcular log(-0.000550478)

# snp1000
exp(-8.5080997)
# pruebe calcular log(-0.000201827)

```
 
**b)** Realice un gráfico de [regresión lineal](http://www.sthda.com/english/articles/40-regression-analysis/167-simple-linear-regression-in-r/) de fenotipo en función de los genotipo para cada SNP significativo.

Sugerencia: Transponga la matriz geno y cree un nuevo data.frame solo con los snp signiticativos, luego una al data.frame el rasgo cuantitativo.

```{r}
t_geno_300 <- t(geno[300,4:203])+1
t_geno_1000 <- t(geno[1000,4:203])+1
qtl <- data.frame(t_geno_300,t_geno_1000,pheno$y)

head(qtl)

qtl.1 <- ggplot(qtl, aes(x = X300, y = pheno.y))
qtl.1 + geom_point() + xlab("snp 300") +  ylab("Pheno")+ geom_smooth(method=lm)

qtl.2 <- ggplot(qtl, aes(x = X1000, y = pheno.y))
qtl.2 + geom_point() + xlab("snp 1000") +  ylab("Pheno")+ geom_smooth(method=lm)

```

**c)** Estime el efecto (beta o pendiente) de los QTLs con mayor score usando un modelo lineal **lm()**.

```{r}
lm.qtl.300 <- lm(pheno.y ~ X300, data = qtl)
summary(lm.qtl.300)
cat("El efecto del snp300 sobre el rasgo cuantitativo 1.8121")

lm.qtl.1000 <- lm(pheno.y ~ X1000, data = qtl)
summary(lm.qtl.1000)
cat("El efecto del snp1000 sobre el rasgo cuantitativo 1.8549")
```

### 7 - Referencias

**Jeffrey B. Endelman 2011.** Ridge Regression and Other Kernels for Genomic Selection with R Package rrBLUP. https://doi.org/10.3835/plantgenome2011.08.0024
